【裁判字號】    89,訴,450
【裁判日期】    890707
【裁判案由】    損害賠償
【裁判全文】
臺灣嘉義地方法院民事判決  八十九年訴字第四五○號
    原      告  甲○○
    被      告  乙○○
右當事人間請求損害賠償事件，本院判決如左：
    主    文
被告應給付原告新台幣貳拾萬元及自民國八十九年六月十日起至清償日止，按年息百
分之五計算之利息。
原告其餘之訴駁回。
訴訟費用由被告負擔五分之一；餘由原告負擔。
本判決第一項於原告以新台幣陸萬陸仟元供擔保後，得假執行。
原告其餘假執行之聲請駁回。
    事    實
甲、原告方面：
  一、聲明：被告應給付原告新台幣（以下同）一百萬元及自起訴狀繕本送達被告之
      翌日起至清償日止，按年息百分之五計算之利息，並願供擔保請准為假執行之
      宣告。
  二、陳述：
    （一）兩造原係夫妻，被告於民國八十八年十一月十九日晚上七時許，在嘉義縣
          中埔鄉○○村○鄰○○路九五二號其住處，因細故與原告發生口角，竟基
          於傷害之犯意，出手毆打原告，致原告受有頭部外傷腦震盪、嘴唇裂傷及
          口腔出血等傷害，案經檢察官起訴後，由鈞院刑事庭判處被告徒刑在案。
    （二）被告僅因細故即毆打原告，且其對於原告之家庭暴力已有多年，原告均因
          子女教養心有不忍而隱忍不發，詎知被告一再得寸進尺，恣意對原告施暴
          ，其所為對於原告所造成之精神上傷害，自屬重大。被告既不念夫妻之情
          義毆打原告成傷，依民法第一百九十五條第項請求斟酌雙方之身分、地位
          及原告因此所受之痛苦，判令被告賠償原告非財產之損害一百萬元。
     （三）原告國中畢業，以前是家庭主婦，現從事服飾店門市小姐，月薪約三萬
           元；又被告以前均未工作，鞋店均是原告在幫忙。
乙、被告方面：
  一、聲明：駁回原告之訴。
  二、陳述：對刑事卷證無意見，是因為原告好吃懶做才毆打原告。被告高職畢業，
      目前從事輪胎業務，月入二萬五千元，房地為父母所留，自己並無不動產，以
      前均在父母所開設之鞋店幫忙。
丙、本院依職權調閱本院八十九年度易字第三０八號刑事卷及向財政部國稅局嘉義縣
    分局函查被告最近申報所得資料。
    理  由
一、本件原告主張：兩造係夫妻，被告於八十八年十一月十九日晚上七時許，在嘉義
    縣中埔鄉○○村○鄰○○路九五二號其住處，毆打原告，致原告受有頭部外傷腦
    震盪、嘴唇裂傷及口腔出血等傷害，刑事部分經本院判處被告徒刑之事實，為被
    告所自認，且經本院調閱本院八十九年度易字第三０八號刑事卷查明屬實，有該
    號刑事判決一份附卷可憑，堪信原告之主張為真實。
二、按因故意或過失，不法侵害他人之權利者，負損害賠償責任；不法侵害他人之身
    體、健康、名譽或自由者，被害人雖非財產上之損害，亦得請求賠償相當之金額
    ，民法第一百八十四條第一項前段、第一百九十五條第一項分別定有明文。被告
    既於右揭時地毆打原告成傷，係以故意不法侵害原告之身體，原告訴請被告賠償
    非財產上之損害，自屬於法有據。至於該項精神慰撫金之額度，本院斟酌兩造為
    夫妻，被告竟不念夫妻之情毆打原告，原告所受之精神上損害衡較一般人為大；
    原告受有頭部外傷腦震盪、嘴唇裂傷及口腔出血等傷害，傷勢不輕，肉體受極大
    痛苦；原告國中畢業，昔為家庭主婦，現從事服飾店門市小姐，月薪約三萬元、
    被告高職畢業，目前從事輪胎業務，月入二萬五千元，房地為父母所留，自己並
    無不動產（以上均見兩造之陳述，且兩造互不爭執）。再被告近五年來並無申報
    所得資料，有財政部國稅局嘉義縣分局八十九年六月十三日南區國稅嘉縣徵字第
    八九０一０九八八號函一份在卷可憑。本院考量兩造上開身份、地位、經濟能力
    、原告所受傷害程度等項後，認本件原告訴請被告賠償精神慰藉金，於新台幣二
    十萬元及自起訴狀繕本送達被告之翌日即八十九年六月十日起至清償日止，按年
    息百分之五計算之利息之範圍內，堪稱允當，應予准許；逾此範圍之請求，為無
    理由，應予駁回。
三、原告陳明願供擔保，聲請宣告假執行，經核其勝訴部份，於法並無不合，爰酌定
    相當之擔保金額宣告之；至於其敗訴部分，其假執行之聲請亦因訴之駁回而失所
    附麗，應併予駁回。
四、據上論結，本件原告之訴為一部有理由，一部無理由，依民事訴訟法第七十九條
    但書，判決如主文。
中      華      民      國    八十九    年      七      月      七      日
~B臺灣嘉義地方法院民事庭
~B    法  官  黃渙文
右為正本，係照原本作成。
如對本判決上訴須於判決送達後廿日內向本院提出上訴狀
中      華      民      國    八十九    年      七      月      十      日
~B    書記官  李宏仁


司法院資訊處製作；財團法人民間司法改革基金會備份。
